臺灣臺北地方法院交通事件裁定　　　　93年度交聲字第1087號
原處分機關　臺北市交通事件裁決所
受處　分人　甲○○
上列受處分人因違反道路交通管理處罰條例案件，對於臺北市交
通事件裁決所中華民國93年10月19日所為之處分（原處分案號：
北市裁一字第22-A8M701113號），聲明異議，本院裁定如下：
    主  文
異議駁回。
    理  由
一、按汽車駕駛人，爭道行駛，支線道車不讓幹線道車先行，或
    兩線均為幹線道或支線道時，左方車不讓右方車先行者，處
    新臺幣（下同）600元以上1,800元以下罰鍰。道路交通管理
    處罰條例第45條第9 款定有明文。又汽車駕駛人，有第45條
    所列情形者，除依原條款處罰鍰外，並予記違規點數1 點，
    同條例第63條第1項第1款亦定有明文。再按交通法庭認為聲
    明異議無理由者，應以裁定駁回之。道路交通案件處理辦法
    第19條併定有明文。
二、本件異議人即受處分人甲○○於民國93年5 月31日18時10分
    許，駕駛車號DT—4207號自用小客車沿臺北市○○○路○ 段
    313巷由西往東方向行駛，途經該巷與臺北市○○路○段53巷
    交岔路口時，與黃碧濤所駕駛由南往北方向行駛於信義路 4
    段53巷之2N—9270號自用小客車發生擦撞，經原舉發單位臺
    北市政府警察局大安分局交通隊，以受處分人在未劃分幹支
    線道，左方車不讓右方車先行為由，依道路交通管理處罰條
    例第45條第9款規定掣發北市警交大字第A8M701110號舉發違
    反路交通管理事件通知單，受處分人未於應到案日期即93年
    7 月21日之前自行繳納罰鍰或到案，而經原處分機關臺北市
    交通事件裁決所於93年10月19日掣發北市裁字第裁22—A8M7
    01113 號違反道路交通管理事件裁決書，依道路交通管理處
    罰條例第45條第9 款裁處罰鍰600元，並依同條例第63條第1
    項第1款計違規點數1點。上開裁決書於93年10月18日送達受
    處分人，受處分人不服，乃於同年11月10日向原處分機關聲
    明異議，核先敘明。
三、聲明異議意旨略以：黃碧濤所駕駛之2N—9270號自用小客車
    係由南往北方向，行駛在臺北市○○路○ 段53巷上，其路權
    應僅及於由南往北方向之車道，惟本件車禍發生地點係在上
    開巷道由北往南方向之車道上，顯見黃碧濤本身乃違規行駛
    侵入對向車道，致擦撞受處分人所駕駛之DT—4207號自用小
    客車而發生本件車禍。是受處分人既已停止於交岔路口，又
    未侵入黃碧濤所應行駛之南往北向車道，自無侵犯黃碧濤路
    權之違規行為，原處分尚有違誤，爰依法聲請撤銷原處分，
    改諭知不罰等語。
四、經查：
  (一)臺北市○○○路○段313巷與信義路4 段53巷，均未劃分為幹
    線道或支線道，且上開巷道之交岔路口亦未設置閃光黃燈或
    閃光紅燈，而受處分人所駕駛車輛屬於左方車等情，有原舉
    發單位所製作之道路交通事故調查報告表及交通事故現場圖
    在卷可稽。
  (二)本件車禍發生後，受處分人所駕駛車輛雖停留於信義路4段5
    3 號北往南方向車道，此有上開道路交通事故現場圖附卷可
    參。惟證人即當時至現場處理並繪製現場圖之原舉發單位警
    員高水龍則證稱：「（問：你去現場處理的時候，是否就如
    繪製圖所示，還是已經移動了？）應該是我測繪之後才移動
    車輛」、「（問：當時這台A車是否停在復興南路1 段313巷
    與信義路4段53巷交叉路口上，信義路4段53巷之南向車道？
    ）是」、「（問：從事故現場圖，可否研判撞擊點就是A 車
    停放的位置？）我不認為，因為車輛撞擊有反彈，所以不能
    確定」（參本院94年2月25日調查筆錄第2頁）。從而，上開
    道路交通事故現場圖所繪製之車輛位置，應僅足以證明證人
    高水龍至現場時所見之車輛相關位置，但卻無從據此證明本
    件車禍發生擦撞之地點，即位於上開交岔路口信義路 4段53
    巷北往南方向車道上。
  (三)參諸卷附車損照片，受處分人所駕駛車輛之受損部位位於右
    前車頭，而黃碧濤所駕駛車輛之受損部位，則位於左後側車
    門，有一明顯之凹痕，但無拖曳狀之擦撞痕跡。如本件車禍
    係因黃碧濤所駕駛車輛擦撞受處分人之車輛，依當時黃碧濤
    仍駕車繼續往前行駛之情況觀之，當應於車身擦撞處留下拖
    曳狀之擦撞痕跡，而不應僅造成單一之凹痕。是本件車禍之
    發生，應係肇因於受處分人所駕駛車輛由左方撞擊黃碧濤駕
    駛之車輛所致，而非黃碧濤所駕駛車輛擦撞受處分人之車輛
    。況且黃碧濤於車禍發生後接受警察訊問製作談話筆錄時亦
    表示：「此時我車已至路口一半，故我車繼續往北直行，但
    該車卻仍衝撞過來，致其前車頭撞擊我車左後車身，且造成
    我失控，打滑後前車頭又衝撞停放於該路口西北角（朝南，
    無標線）一部7E—9810號自小貨車左側車身而肇事」等語，
    核與7E—9810號自小貨車車主劉美櫻供述情節相符，且亦有
    車損照片可查，自具有較高之可信度。從而，受處分人撞擊
    黃碧濤所駕駛車輛之力量應十分強烈，否則不致使黃碧濤所
    駕駛之車輛打滑失控又另撞擊現場之其他車輛。
  (四)據此併參酌上開證人高水龍證述車輛撞擊後會有反彈之物理
    現象，更足證前開道路交通事故現場圖無法真實呈現車輛發
    生撞擊時之確切位置。而受處分人辯稱係黃碧濤跨越分向限
    制線，侵入北往南向車道等情，既未提出其他可資調查之證
    據，當無從遽採其所辯。
五、綜上，臺北市○○○路○段313巷與信義路4 段53巷，既均未
    劃分為幹線道或支線道，且上開巷道之交岔路口亦未設置閃
    光黃燈或閃光紅燈，則受處分人所駕駛之車輛屬於左方車，
    自應依首該規定禮讓右方車即黃碧濤所駕駛之車輛先行。詎
    受處分人未依規定禮讓，致其車輛車頭撞擊黃碧濤所駕駛車
    輛之左後側車身，受處分人未依規定禮讓右方車先行之違規
    行為，已可認定。原處分機關依道路交通管理處罰條例第45
    條第9款裁處罰鍰600元，並依同條例第63條第1項第1款計違
    規點數1點，於法並無違誤，受處分人聲明異議，為無理由
    ，應予駁回。
據上論斷，應依道路交通案件處理辦法第19條，裁定如主文。
中　　華　　民　　國　　94　　年　　3 　　月　　3 　　日
　　　　　　  　　　　　交通法庭法　官　余明賢
以上正本證明與原本無異
如不服本裁定應於送達後5日內向本院提出抗告狀
      　　　　　　　　　　　　　書記官　廖純瑜
中　　華　　民　　國　　94　　年　　3　　月　　3　　日
